臺灣高等法院臺南分院民事判決
109年度上易字第250號
上  訴  人  洪德範  
訴訟代理人  洪美珍  
被  上訴人  林鄉    
訴訟代理人  何曜男律師
被  上訴人  洪大鈞  
            洪也婷  
            洪茂桓  
上列當事人間請求給付補償金事件，上訴人對於中華民國109年6
月4日臺灣臺南地方法院第一審判決（108年度訴字第2025號）提
起上訴，本院於109年11月24日言詞辯論終結，判決如下：
    主  文
上訴駁回。
第二審訴訟費用由上訴人負擔。
    事實及理由
壹、程序方面：
    被上訴人洪大鈞、洪也婷、洪茂桓經合法通知未於言詞辯論
    期日到場，核無民事訴訟法第386條所列各款情形，爰依上
    訴人之聲請，由其一造辯論而為判決。
貳、實體方面：
一、上訴人起訴主張：伊與訴外人洪德濟於民國（下同）60年8
    月11日繼承渠等父親即訴外人洪榮椿所有重測前臺南縣○○市
    ○○○段000000地號土地（面積198平方公尺）、同段385-23地
    號土地（面積46平方公尺），渠等就上開土地之應有部分為
    各2分之1。伊與洪德濟於76年12月28日協議按應有部分比例
    分割上開兩筆土地，上訴人信任洪德濟，將印鑑交付其辦理
    分割登記，伊因此取得分割自前揭重測前臺南縣○○市○○○段0
    00000地號土地之同段385-48地號土地（面積59平方公尺）
    、同段385-23地號土地（面積46平方公尺）；洪德濟則取得
    重測前臺南縣○○市○○○段000000地號土地（面積139平方公尺
    ），並於77年1月25日完成共有物分割登記。嗣經伊於94年
    間向地政機關申請測量，始知洪德濟擅自未按應有部分比例
    分配，致伊短少分配17平方公尺，洪德濟多分配17平方公尺
    。伊質問洪德濟及被上訴人林鄉，其等承認上情，並同意以
    公告現值補償，惟因尚有貸款、兒子念大學，待兒子畢業後
    ，有資金時再以補償時之公告現值計算補償伊，伊亦表示同
    意。之後於97年2月間，被上訴人林鄉、洪德濟之子結婚，
    被上訴人林鄉攜其子與兒媳至上訴人家中拜會其婆婆，言談
    中上訴人母親向被上訴人林鄉提及上開土地分割不均之事，
    被上訴人林鄉當場亦應允會依約補償，惟事後仍未履行。而
    洪德濟已於97年4月4日死亡，其繼承人為被上訴人林鄉、洪
    大鈞、洪也婷、洪茂桓等4人，是伊自得依前開伊與洪德濟
    間之約定及繼承之法律關係，請求被上訴人4人給付伊新臺
    幣（下同）66萬1,255元及自起訴狀繕本送達翌日起算之法
    定遲延利息。原審駁回上訴人之請求，顯有違誤，為此提起
    上訴，並聲明：㈠原判決廢棄。㈡被上訴人應給付上訴人661,
    255元，及自起訴狀繕本送達翌日起至清償日止，按年息百
    分之5計算之利息。
二、被上訴人林鄉則以：上訴人與洪德濟於76年12月28日分割時
    並無平均分配之協議，於94年間亦無補償協議存在，被上訴
    人林鄉亦未於97年2月家族聚會時應允會處理補償之事，且
    其於97年2月就土地分割補償乙事，並無代理洪德濟之權限
    。再者，縱有補償協議存在，亦應以94年重測後之土地面積
    ，且以76年或94年之土地公告現值為計算標準，另系爭3筆
    土地於76年12月28日分割至今已逾32年，已罹於15年之消滅
    時效，是原審駁回上訴人之請求，並無不當等語，資為抗辯
    。並聲明：上訴駁回。
三、被上訴人洪大鈞、洪也婷、洪茂桓均未於言詞辯論期日到庭
    ，亦未提出書狀作何聲明及陳述。
四、兩造不爭執之事實：(本院卷第180-181頁)
  ㈠上訴人與洪德濟於60年8月11日繼承渠等父親洪榮椿所有重測
    前臺南縣○○市○○○段000000地號土地（面積198 平方公尺）
    、同段385-23地號土地（面積46平方公尺），渠等就上開土
    地之應有部分為各2分之1 。（原審卷第20、24頁）
  ㈡上訴人與洪德濟於76年12月28日協議分割上開兩筆土地，由
    上訴人分割取得分割自前揭重測前臺南縣○○市○○○段000000
    地號土地之同段385-48地號土地（面積59平方公尺）、同段
    385-23地號土地（面積46平方公尺）；洪德濟分割取得重測
    前臺南縣○○市○○○段000000地號土地（面積139平方公尺），
    並於77年1月25日完成共有物分割登記。（原審卷第19-26頁
    ）
  ㈢重測前臺南縣○○市○○○段000000地號土地，經重測後為臺南市
    ○○區○○段000地號土地（面積58.96平方公尺）；重測前臺南
    縣○○市○○○段000000地號土地，經重測後為臺南市○○區○○段0
    00地號土地（面積47.8平方公尺）；重測前臺南縣○○市○○○
    段000000地號土地經重測後為臺南市○○區○○段000地號土地
    （面積135.83平方公尺）。（原審卷第27-32頁）
  ㈣洪德濟於97年4月4日死亡，其繼承人為其配偶即被上訴人林
    鄉，及其子女即被上訴人洪大鈞、洪也婷、洪茂桓。又洪德
    濟所有臺南市○○區○○段000地號土地於97年4月18日以分割繼
    承為原因登記為被上訴人林鄉所有。（原審卷第31-32、45
    頁）
  ㈤上訴人之母親即訴外人洪賴翠雲於100年2月12日死亡，其繼
    承人為上訴人、洪德濟（由其子女即被上訴人洪大鈞、洪也
    婷、洪茂桓代位繼承）、證人洪美慧、訴外人曾洪雅子、洪
    美玉、洪美珍。又上訴人於100年2月間繼承取得洪賴翠雲所
    有臺南市○○段000地號土地應有部分6分之1，嗣於103年4月7
    日以贈與為原因登記取得上開土地應有部分6分之4。（原審
    卷第93-95、101頁）
五、兩造之爭點：（本院卷第181-183頁）
  ㈠上訴人主張其與洪德濟於94年10月或97年2月間，就其於77年
    1月25日分割登記時，短少取得17平方公尺土地部分，成立
    土地分割補償之協議，約定由洪德濟按補償時公告現值給付
    其補償金，是否有據？
  ㈡若是，則上訴人依其與洪德濟間協議及繼承之法律關係，請
    求被上訴人林鄉、洪大鈞、洪也婷、洪茂桓給付其補償金66
    萬1,255元，有無理由？
六、得心證之理由：
  ㈠按當事人主張有利於己之事實者，就其事實有舉證之責任，
    民事訴訟法第277條前段定有明文。上訴人主張其與洪德濟
    於94年10月或97年2月間，就其於77年1月25日分割登記時，
    短少取得17平方公尺土地部分，成立土地分割補償協議乙節
    ，既為被上訴人所否認，即應由上訴人就前開有利於己之事
    實舉證證明之。
　㈡經查，上訴人與洪德濟於60年8月11日繼承渠等父親洪榮椿所
    有重測前臺南縣○○市○○○段000000地號土地（面積198平方公
    尺）、同段385-23地號土地（面積46平方公尺），渠等就上
    開土地之應有部分為各2分之1。嗣上訴人與洪德濟於76年12
    月28日協議分割上開兩筆土地，由上訴人分割取得分割自前
    揭重測前臺南縣○○市○○○段000000地號土地之同段385-48地
    號土地（面積59平方公尺）、同段385-23地號土地（面積46
    平方公尺）；洪德濟分割取得重測前臺南縣○○市○○○段00000
    0地號土地（面積139平方公尺），並於77年1月25日完成共
    有物分割登記，有前開土地登記簿謄本在卷可稽（原審卷第
    19-26頁），是上訴人分割後取得之土地面積為105平方公尺
    ，洪德濟分割後取得之土地面積為139平方公尺，與其等按
    應有部分比例2分之1計算之面積不符。嗣重測前臺南縣○○市
    ○○○段000000地號土地，經重測後為臺南市○○區○○段000地號
    土地（面積58.96平方公尺）；重測前臺南縣○○市○○○段0000
    00地號土地，經重測後為臺南市○○區○○段000地號土地（面
    積47.8平方公尺）；重測前臺南縣○○市○○○段000000地號土
    地經重測後為臺南市○○區○○段000地號土地（面積135.83平
    方公尺），亦有前開土地登記第一類謄本在卷可憑（原審卷
    第27-32頁），是重測後上訴人所分得之土地面積為106.76
    平方公尺，洪德濟所分得之土地面積則為135.83平方公尺。
    觀之重測後土地登記謄本所載，因地籍圖重測而為登記之日
    期為94年12月1日，是上訴人主張其因土地重測，其分割所
    得土地較其應有部分2分之1比例計算之面積短少14.535平方
    公尺乙節，應為可採。
　㈢惟上訴人就其與洪德濟有於94年10月間，就短少分配土地成
    立補償協議之事實，已為被上訴人所否認，上訴人雖聲請傳
    喚證人洪美慧於原審到庭證稱：伊是上訴人的妹妹，上開土
    地由大哥和二哥各繼承2分之1，大概知道有分割的事，但如
    何分割伊不知道；97年2月間被上訴人林鄉帶著兒子、媳婦
    到伊母親家拜見喝茶的事伊都有全程參與，現場有二哥、二
    嫂、伊母親、伊、被上訴人林鄉的兒子和媳婦、被上訴人林
    鄉；本來喝茶很開心，後來母親跟大嫂提到分配不均的事，
    要盡快公平處理，上訴人即二哥就接者說要趕快處理，以當
    時公告地價來計算補償，大嫂說她會盡快處理，當時大嫂有
    當場答應，二哥、母親就接受；當時洪德濟糖尿病引起中風
    在家裡，行動不方便，沒有出來參與；「當時」可以說是處
    理當時，應該是指97年當時；母親說的土地分配不公是指登
    記時差4-5坪，不記得是事後還是當場說的，沒有說何時發
    現這件事，這要問上訴人等語（原審卷第76-81頁），則其
    證詞所涉，為97年間發生之事，依其證述內容，並無法證明
    上訴人與洪德濟於94年10月間有補償協議存在之事實。又縱
    認被上訴人林鄉於97年間有同意處理土地分配不公之事，然
    就如何補償，上訴人係主張依給付時公告現值計算，依證人
    洪美慧所述，則係依97年之公告地價計算，顯有差異，是就
    補償之計算方式是否已達成合意，實屬有疑。況被上訴人林
    鄉雖與洪德濟為夫妻，但分割土地之補償事宜，並非日常家
    務代理之事項，上訴人亦未提出洪德濟有授權被上訴人林鄉
    處理上開土地分割補償事宜之證據，是依證人洪美慧所證上
    開情節，雖有提及土地補償之事，然就補償之面積、計算標
    準等重要之點，均未具體明確，自無法推知94年10月是否確
    有協議存在，亦難認就補償協議之契約重要之點，業已意思
    表示合致，自難認上訴人與洪德濟確有於94年10月或97年間
    成立上訴人所主張之土地補償協議。況觀之上訴人與被上訴
    人林鄉通行權爭議之原法院98年度訴字第1528號民事判決所
    載，上訴人係因共有土地上新蓋有門牌號碼台南縣○○市○○路
    00號房屋，不願擔任洪德濟以共有土地貸款之連帶保證人，
    因而與洪德濟協議辦理分割（本院卷第168頁），是上訴人
    所以分得未臨路部分，係因被上訴人林鄉之配偶洪德濟已於
    臨路部分建築房屋所致，自難排除因遷就建物使用現狀，致
    未按應有部分比例計算之面積而為協議分割之可能。此外，
    上訴人並未提出其他證據，足以證明其與洪德濟於94年10月
    或97年間有其主張之補償協議契約存在之事實，則其依據其
    與洪德濟間之協議及繼承之法律關係，請求被上訴人給付伊
    補償金66萬1,255元，即屬無據，不應准許。
七、綜上所述，上訴人主張依其與洪德濟間協議及繼承之法律關
    係，請求被上訴人林鄉、洪大鈞、洪也婷、洪茂桓等4人給
    付其補償金66萬1,255元及自起訴狀繕本送達翌日起至清償
    日止，按年息百分之5計算之利息部分，為無理由，不應准
    許。從而原審所為上訴人敗訴之判決，並無不合，上訴意旨
    指摘原判決不當，求予廢棄改判，為無理由，應駁回其上訴
    。
八、本件事證已臻明確，兩造其餘之攻擊或防禦方法及所用之證
    據，經本院斟酌後，認為均不足以影響本判決之結果，爰不
    逐一論列，附此敘明。
九、據上論結，本件上訴為無理由，依民事訴訟法第463條、第3
    85條第1項前段、第449條第1項、第78條，判決如主文。
中　　華　　民　　國　　109 　年　　12　　月　　15　　日
                  民事第四庭    審判長法  官  翁金緞

                                      法  官  黃義成

                                      法  官  藍雅清
上為正本係照原本作成。
不得上訴。
中　　華　　民　　國　　109 　年　　12　　月　　15　　日

                                      書記官  陳筱婷